【裁判字號】    98,訴,1862
【裁判日期】    981112
【裁判案由】    分割共有物
【裁判全文】
臺灣臺中地方法院民事判決  98年度訴字第1862號
原      告    辛○○
              庚○○
              戊○○
              己○○
              丁○○
共      同
訴訟代理人    林坤賢律師
複代理人      甲○○
被      告    癸○○
兼訴訟代理人  乙○○
被      告    壬○○
被      告    丙○○
訴訟代理人    子○○
上當事人間分割共有物事件，本院於民國98年11月2日言詞辯論
終結，判決如下：
   主    文
兩造共有坐落台中市○區○○○段二四二地號、地目建、面積二
一二平方公尺土地准予分割，其分割方法如附圖所示：編號242
Ａ部分，面積七一平方公尺，分歸被告癸○○、壬○○、乙○○
取得，並按應有部分比例各三分之一維持共有；編號242Ｂ部分
，面積七０平方公尺，分歸原告辛○○、庚○○、戊○○、己○○、丁○○取得，並按應有部分比例各五分之一維持共有。編號
Ｃ部分，面積七一平方公尺，分歸被告丙○○取得。
訴訟費用由兩造按附表所示應有部分比例負擔。
    事實及理由
一、原告主張：坐落台中市○區○○○段242地號、地目建、面
    積212平方公尺土地（下稱系爭土地），為兩造所共有，應
    有部分如附表所示，該土地兩造並未定有不分割之期限，又
    無因物之使用目的而不能分割之情形，且就分割方法無從獲
    致協議，原告自得訴請分割，且以如附圖所示之分割方法分
    割為適當等語。並聲明：請准將兩造共有坐落系爭土地准予
    分割，其分割方法如主文所示。
二、被告等則以：均表示同意如主文附圖所示之分割方案。被告
    癸○○、壬○○、乙○○並願意保持共有。
三、本院判斷：
（一）按各共有人得隨時請求分割共有物。但因物之使用目的不
      能分割或契約定有不分割之期限者，不在此限；又共有物
      之分割方法，不能協議決定者，法院得依任何共有人之聲
      請，命為以原物分配於各共有人，民法第823條第1項、第
      824條第2項第1款分別定有明文。原告主張系爭土地，地
      目建，面積212平方公尺，為兩造共有，應有部分如附表
      所示。系爭土地並無不能分割之情形，兩造間亦無不為分
      割之約定，復不能以協議定分割之方法等各節，有土地登
      記謄本、地籍圖謄本等在卷可憑，復為兩造所不爭執，自
      可信為真實。查系爭土地依法令及物之使用目的既無不能
      分割之情形，兩造就系爭土地亦無不能分割之約定，且不
      能以協議定分割之方法，則原告請求法院判決分割，合於
      首揭法律規定，應予准許。
（二）復按請求共有物之分割，應由法院依民法第824條命為適
      當之分配，不受當事人主張之拘束。又分割共有物，以消
      滅共有關係為目的。法院裁判分割共有土地時，除因該土
      地內部分土地之使用目的不能分割（如為道路），或部分
      共有人仍願維持共有關係，應就該部分土地不予分割，或
      准該部分共有人成立新共有關係外，應將土地分配於各共
      有人單獨所有，最高法院69年台上字第1831號判例可資參
      照。另分割共有物時，法院應參酌當事人之意願、共有物
      之性質、坐落位置、地形、經濟效用、各共有人應有部分
      之比例及全體共有人之利益等公平決之。經查，兩造共有
      之系爭土地上有被告丙○○所有門牌號碼台中市○○路22
      0巷23弄10之2號之建物及同巷弄10號之建物，有本院之勘
      驗筆錄附卷可憑，復有台中市中正地政事務所98年10月15
      日土地複丈成果圖附卷可憑。本院審酌系爭土地目前之使
      用現狀；原告及被告癸○○、壬○○、乙○○均表示願意
      維持共有；及兩造均同意分割方案如附圖所示之分割方案
      ，爰將系爭土地准予分割，其分割方法如主文所示。
四、末按兩造就共有物分割方法不能達成協議時，固得由原告起
    訴請求裁判分割，然原告主張之分割方法，僅供法院參考，
    就該部分並不生其訴有無理由之問題，況縱法院認原告請求
    分割共有物為有理由，而依法定方法分割，然依民法第825
    條規定，分割後各共有人間就他共有人分得部分係互負擔保
    責任，即該判決尚非片面命被告負義務；遑論兩造主張不同
    之分割方法，以致不能達成協議，無寧為其等伸張或防衛權
    利所必要，如僅因法院准原告分割共有物之請求，即命被告
    應負擔全部訴訟費用，不免失衡。從而，本院酌量情形，爰
    就本件命兩造依主文第2項所示比例負擔訴訟費用。
五、本件事證已臻明確，兩造其餘攻擊及防禦方法，於本件為判
    決之基礎無礙，爰不予一一論列，併此敘明。
六、訴訟費用負擔之依據：民事訴訟法第80條之1、第85條第1項
    但書。
中    華    民    國    98    年    11  月    12      日
                  民事第三庭    法  官  謝慧敏
正本係照原本作成。
如對本判決上訴，須於判決送達後20日內向本院提出上訴狀。
中    華    民    國    98    年    11  月    12      日
                                書記官  王志
附表：
    共有人           應有部分
一、原告等5人         各15分之1
二、被告癸○○
        壬○○        各9分之1
        乙○○
三、被告丙○○          3分之1


司法院資訊處製作；財團法人民間司法改革基金會備份。
